臺灣高等法院高雄分院刑事判決　　　　　九十一年度上訴字第一四五八號
　　上訴人　臺灣高雄地方法院檢察署檢察官
　　被　告　乙○○
　　指定辯護人　本院甲設辯護人　孫妙岑
右上訴人因被告強盜等案件，不服臺灣高雄地方法院九十年度訴字第二六六三號中華
民國九十一年七月五日第一審判決（起訴案號：臺灣高雄地方法院檢察署九十年度偵
字第一七二八三、一六四七五號，併辦案號：同署九十年度偵字第一九六九三號），
提起上訴，本院判決如左：
      主      文
上訴駁回。
      理      由
一、甲訴意旨略以：被告乙○○於九十年八月三十日上午十一時許，基於犯意聯絡及
    行為分擔，與王竣鴻共乘機車前往高雄市○鎮區○○街一五二號「界揚超商」，
    由王竣鴻進入「界揚超商」手持水果刀行搶，乙○○則騎乘在附近把風並約好在
    瑞興街十八號巷口接應，共同搶得財物三百五十元等語，因認被告乙○○涉有懲
    治盜匪條例第五條第一項第一款之盜匪罪嫌。
二、按犯罪事實應依證據認定之，無證據不得推定其犯罪事實。又不能證明被告犯罪
    者，應諭知無罪之判決，刑事訴訟法第一百五十四條、第三百零一條第一項分別
    定有明文。又事實之認定，應憑證據，如未能發現相當證據，或證據不足以證明
    ，自不能以推測或擬制之方法，為裁判基礎（最高法院四十年台上字第八六號判
    例參照）；且共同被告所為不利於己之供述，固得採為其他共同被告犯罪之證據
    ，惟此項不利之供述，仍應調查其他必要之證據，以察其是否與事實相符，自難
    專憑此項供述，為其他共同被告犯罪事實之認定。亦即仍須有補強證據以擔保該
    共同被告自白之真實性，始得採為論罪之依據。而所謂補強證據，則指除該共同
    被告不利於己之陳述外，其他足以證明該陳述之事實確具有相當程度真實性之證
    據而言，雖所補強者，非以事實之全部為必要，但亦須因補強證據與該項陳述之
    相互利用，足使犯罪事實獲得確信者，始足當之（最高法院八十八年台上字第五
    七二九號判決參照）。
三、甲訴人認被告乙○○有犯前開強盜罪嫌，無非以被告乙○○警訊中之自白，同案
    被告王竣鴻警訊中之供述及證人陳豊文警訊之證述，為其主要論據。訊據被告堅
決否認有前開強盜犯行，辯稱：伊當日早上有騎機車載王竣鴻去鳳山市五甲附近
    牽車，之後就回家了，並不知道王竣鴻事後去搶劫的事情等語。經查被告乙○○
    於警訊雖供承：伊與王竣鴻於九十年八月三十日上午十一時左右進入界揚超商持
    刀搶奪財物等語。然王竣鴻於右述時間確係單獨一人進入界揚超商內搶劫財物，
    乙○○並未在現場等情，業據共同被告王竣鴻於原審及本院供明在卷，並經目擊
    證人丁○○、丙○○、戊○○於警訊及原審分別證述明確。足證被告乙○○警訊
    之自白，顯然與事實不符，自難採為不利於被告之證據。
四、又查本案共同被告王竣鴻於警訊雖供述：當日係伊進入超商內強盜，由乙○○在
    外把風等語，然證人即參與圍捕王竣鴻之戊○○於原審到庭證稱：當時在界揚超
    商附近圍捕王竣鴻時，並未看到乙○○在附近等語（見原審九十年十二月二十一
    日調查筆錄），苟被告乙○○確有參與接應犯行，應會為圍捕之戊○○所目擊，
    足見王竣鴻警訊中上開供述，顯非真實。而共同被告王竣鴻於原審改稱：乙○○
    僅係載伊去前案之全民超商附近牽車而已，並未參與強盜案等語。於本院調查中
    復結證：本件我有進入界揚超商行搶，但乙○○沒有參與。作案用之水果刀二把
    ，一把是撿的，一把是買的。因為當時我毒癮發作，警員逼我說是我和乙○○去
    行搶，事實上沒有這回事。案發當天上午十時許，乙○○載我至五甲二路和三商
    街路口旁去牽車，之後他就自行離開了，我並沒有告訴他我要去搶劫等語（見本
    院九十一年九月十八日訊問筆錄），其前後供述不一，然參酌證人戊○○上開證
    言以觀，應以王竣鴻於原審及本院之供述可採，從而共同被告王竣鴻警訊中之上
    開供述，顯與事實不符，尚難採為不利於被告之認定。又證人陳豐文雖於警訊中
    證稱：伊四人平日以王竣鴻主導，再排行以伊、吳嘉鴻、乙○○為順序等語，然
    從上開證述以觀，並不足以證明被告乙○○確有參與上開界揚超商強盜案或與共
    同被告王竣鴻有何犯意聯絡或行為分擔，再證人陳豐文於原審審理時證稱：伊沒
    有與被告乙○○犯過案等語（見原審九十一年六月二十一日審判筆錄），其供述
    亦前後不一，是尚難以陳豐文上開警訊證詞，採為不利於被告之證據。
五、綜上所述，被告所辯上情，經調查結果，應堪採信。此外，復查無其他確切之證
    據足證被告犯罪，應認不能證明被告犯罪。則原審所為被告無罪之諭知，並無不
    當。甲訴人上訴意旨，仍執：被告乙○○於警訊時供稱：「我與王竣鴻於九十年
    八月卅日上午十一時進入界揚超商搶劫」，其真意為二人謀議搶劫，由乙○○提
    議並提供作案用之水果刀給王竣鴻搶劫，渠與王竣鴻分別騎機車至界揚超商前，
    由乙○○示意王竣鴻入內搶劫，伊在對面把風，因王竣鴻欠伊五千元，伊強迫王
    竣鴻去搶劫還債，已據王竣鴻於警訊時供明在卷，另據陳豐文供稱伊與王竣鴻、
    乙○○均係強盜集團成員，作案時由乙○○把風合乎常情，乙○○看見有人圍捕
    王竣鴻，立即騎機車逃逸，證人戊○○不認識乙○○且全力圍捕王竣鴻未遑注意
    到乙○○已逃逸，故其未看見乙○○亦不足以證明乙○○未在現場附近把風。王
    竣鴻與乙○○係好友，不可能任意誣攀乙○○，且其於警訊時自白出於任意性，
    堪以採信，其於審理時翻供，係迴護乙○○之詞，不足採信，其於警訊時自白難
    謂有重大瑕疵，法院判決乙○○無罪，尚非適法等詞，指摘原審此部分判決不當
    ，經核難認有理由，應予駁回。
據上論斷，應依刑事訴訟法第三百六十八條，判決如主文。
本案經檢察官彭南雄到庭執行職務。
中    華    民    國        九十一      年      十      月     十六     日
            臺灣高等法院高雄分院刑事第三庭
                                  審判長法官  謝宏宗
                                        法官  莊崑山
                                        法官  陳中和
右正本證明與原本無異。
檢察官如不服本判決應於收受本判決後十日內向本院提出上訴書狀，其未述上訴理
由者，並得於提起上訴後十日內向本院補提理由書狀（均須按他造當事人之人數附繕
本)「切勿逕送上級法院」。
                                      書記官  王秀娟
中    華    民    國        九十一      年      十      月     十七     日
                                                                      Ｈ
